【裁判字號】    91,訴,876
【裁判日期】    920331
【裁判案由】    違反公職人員選舉罷免法
【裁判全文】
臺灣屏東地方法院刑事判決                          九十一年度訴字第八七六號
    公  訴  人  臺灣屏東地方法院檢察署檢察官
    被      告  庚○○
    被      告  戊○○
右列被告等因違反公職人員選舉罷免法案件，經檢察官提起公訴（九十一年度選偵字
第二二五號），本院判決如左：
    主  文
庚○○、戊○○有投票權之人，收受不正當利益，而許以投票權為一定之行使，各處
有期徒刑參月，如易科罰金，均以參佰元折算壹日，均褫奪公權貳年，戊○○緩刑貳
年。
    事  實
一、庚○○曾於民國九十年間因遺棄等案件，經本院分別判處七月、二月、三月，定
    應執行判處有期徒刑十一月，緩刑四年確定，猶不知悔改，因辛○○競選第十七
    屆屏東縣恒春鎮龍水里里長時（投票日民國九十一年六月八日），為求順利當選
    ，基於違反公職人員選舉罷免法之犯意，於九十一年五月十七日十九時三十六分
    許，在屏東縣恒春鎮○○里○○路六十巷二十五號「瓊麻園海產店」，以每桌新
    台幣（下同）一千二百元之價格，席開餐宴五桌，免費招待對於該項選舉具有投
    票權之屏東縣恒春鎮龍水里里民戊○○、庚○○、寅○○、辰○○、巳○○、戌
    ○○、子○○、壬○○、午○○、乙○○、酉○○、丁○○、丑○○、亥○○○
    、癸○○、張貴郎、卯○○○、丙○○、己○○○、申○○、未○○○等二十一
    人，而以此方式對於有投票權之人交付不正利益，並約定於行使投票權時，將選
    票投予辛○○（辛○○、寅○○、辰○○、巳○○、戌○○、子○○、壬○○、
    午○○、乙○○、酉○○、丁○○、丑○○、亥○○○、癸○○、張貴郎、卯○○○、丙○○、己○○○、申○○、未○○○等十九人均已審結）。庚○○、戊○○，明知其等對於屏東縣恒春鎮龍水里里長選舉有投票權，為有投票權之人，
    竟於上述時地接受免費之飲食招待而收受不正當利益，並默示承諾於行使投票權
    時，將選票投予辛○○，經警先獲線報，於當日飲宴時在該餐廳外錄影蒐證後查
    獲上情。戊○○於本院審理時自白收受不正利益之事實。
二、案經屏東縣警察局恆春分局報告臺灣屏東地方法院檢察署檢察官偵查起訴。
    理  由
一、上述事實，業經被告戊○○於本院審理時坦白承認，核與證人甲○○、吳宜芬、
    尤仁舜、陳碧霞、張陳招證述之情節相符，並有現場錄影之蒐證相片三十六幀在
    卷可證，足見被告等之自白與事實相符而可採信。事證明確，被告戊○○犯行堪
    可認定。
二、被告庚○○固承認有於上述時地接受免費之餐飲招待之事實，但否認有何違反公
    職人員選舉罷免法之犯行，辯稱：「我當時是去找甲○○問是否有工作可作，嗣
    與朋友午○○同桌吃飯，不知何人付錢，聚餐何事。」云云。然查，辛○○於上
    述時地，宴請具有投票權之屏東縣恒春鎮龍水里里民寅○○等人，並約定於行使
    投票權時，將選票投予辛○○之事實，業經共同被告辛○○坦白承認，並與共同
    被告寅○○、辰○○、巳○○、戌○○、子○○、壬○○、午○○、乙○○、酉
    ○○、丁○○、丑○○、亥○○○、癸○○、張貴郎、卯○○○、丙○○、己○○○、申○○、未○○○、戊○○等二十人供述之情節相符。再依上述蒐證相片
    顯示被告庚○○與共同被告寅○○等人圍坐吃飯且多所討論，其對於何人出錢設
  宴及目的，當知悉甚詳，足認其有收受不正當利益之事實，衡情亦已默示承諾於
    行使投票權時，將選票投予共同被告辛○○無疑。被告所辯，應為卸責之詞，不
    足採信。至證人甲○○供述被告庚○○曾詢問有無工作可作等語，但甲○○係上
    述「瓊麻園海產店」老闆，被告庚○○至上述海產店內用餐，順便為上述詢問本
    有可能，況被告庚○○至該海產店係應共同被告辛○○招待而接受不正利益，已
    如上述，證人甲○○之供述及被告庚○○此部分之辯解，不足為其有利之認定。
    綜上，事證明確，被告犯行堪予認定。
三、按所謂不正利益，係指賄賂以外足以供人需要或滿足慾望一切有形無形之利益而
    言，接受餐宴招待即屬此類不正利益，最高法院二十一年上字第三六九號判例、
    六十二年台上字第三十八號判例可供參考。是核被告庚○○、戊○○所為係犯刑
    法第一百四十三條第一項之有投票權之人受賄罪，被告戊○○於本院審理中自白
    犯行，應依公職人員選舉罷免法第九十七條之二第一項規定減輕刑責。爰審酌被
    告庚○○、戊○○貪圖小利收受不正當利益之犯罪動機及目的、收受不正當利益
    之價值及態樣、造成選風之敗壞，影響選舉之公平性及被告戊○○坦認犯行、被
    告庚○○否認犯行之犯後態度等一切情狀，分別量處如主文所示之刑，並均諭知
    易科罰金之折算標準，併均依公職人員選舉罷免法第九十八條第三項之規定宣告
    褫奪公權。
三、被告戊○○曾於八十一年間因竊盜案件，經本院判處有期徒刑三月確定，於八十
    一年十月二十七日執行完畢，有臺灣高等法院被告全國前案紀錄表在卷可證，其
    於五年以內未曾受何有期徒刑以上刑之宣告，因一時失慮，偶罹刑章，收受不正
    當利益價值輕微，經此刑之宣告後，應知警惕而無再犯之虞，本院認其等所宣告
    之刑以暫不執行為適當，爰併予宣告緩刑二年，以啟自新。
據上論結，應依刑事訴訟法第二百九十九條第一項前段，公職人員選舉罷免法第九十
七條之二第一項、第九十八條第三項，刑法第一百四十三條第一項、第四十一條第一
項前段、第三十七條第二項、第七十四條第二款，罰金罰鍰提高標準條例第一條前段
、第二條，判決如主文。
中      華      民      國      九十二      年      三    月    三十一  日
                                      臺灣屏東地方法院刑事第二庭
                                          法  官  林昌義
右正本證明與原本無異。
如不服本判決應於收受本判決後送達後十日內向本院提出上訴書狀，其未敘述上訴理
由者，並得於提起上訴後十日內向本院補提理由書狀（均須按他造當事人之人數附繕
本 ）「切勿逕送上級法院」
                                          書記官   于耀文
中      華      民      國      九十二      年      三    月    三十一  日
附錄論罪科刑法條全文
刑法第一百四十三條
有投票權之人，要求、期約或收受賄賂或其他不正當利益，而許以不行使其投票權或
為一定之行使者，處三年以下有期徒刑，得併科五千元以下罰金。
犯前項之罪者，所收受之賄賂沒收之。如全部或一部不能沒收時，追徵其價額。


司法院資訊處製作；財團法人民間司法改革基金會備份。
